最　高　行　政　法　院　裁　定　　　　　　　　　九十一年度裁字第一四九二號
　　抗　告　人　甲○○
　　相　對　人　苗栗縣政府
　　代　表　人　乙○○
　　訴訟代理人　張智宏　律師
右抗告人因與相對人苗栗縣政府間違章建築事件，對於中華民國九十年十一月六日臺
中高等行政法院九十年度訴字第八三三號裁定提起抗告，本院裁定如左︰
　　主  文
抗告駁回。
抗告訴訟費用由抗告人負擔。
　　理  由
按抗告法院認抗告為不合法或無理由者，應為駁回抗告之裁定，行政訴訟法第二百七
十二條準用民事訴訟法第四百九十二條第一項定有明文。次按行政訴訟法第四條第一
項規定：人民因中央或地方機關之違法行政處分，認為損害其權利或法律上之利益，
經依訴願法提起訴願而不服其決定者，得向高等行政法院提起撤銷訴訟。而此所謂行
政處分，依訴願法第三條第一項規定系指中央或地方機關就公法上具體事件所為之決
定或其他公權力措施而對外直接發生法律效果之單方行政行為而言。又官署所為單純
的事實敘述或理由說明，並非對人民之請求有所准駁，既不因該項敘述或說明而生法
律上之效果，非訴願法上之行政處分，人民對之提起訴願，自非法之所許，前行政法
院六十二年度裁字第四一號著有判例。查本件抗告人所有坐落苗栗縣苗栗市新苗里十
六鄰二十巷二十六號房屋後方，高約二公尺，面積約十二平方公尺，磚造建物，前經
苗栗市公所以八十八年四月八日苗市工字第三六九七號違章建築查報單查報，係屬未
經申請許可，擅自增建之違章建築，相對人所屬建設局派員勘查屬實後，乃以八十八
年五月十二日建管字第八八Ｅ0000000號違章建築補辦手續通知單通知抗告人
應於一個月內補辦建造執照手續，惟抗告人並未補辦，且主張系爭建物於七十六年間
即已建造完成，系屬免申請許可之舊有建物，遂請求註銷違建列管，經相對人所屬建
設局以八十八年八月十七日建管字第八八Ｅ○○○九八九○號函復略以：請檢送使用
執照及相關證明文件，以資證明系爭建物究係何時建造之合法建物等語。抗告人不服
，提出申復，經相對人所屬建設局再以八十八年十月一日建管字第八八Ｅ○○一九○
六八號函請抗告人檢齊系爭建物合法證明文件憑辦。抗告人對該建設局八十八年五月
十二日違章建築補辦手續通知單、八十八年八月十七日函及八十八年十月一日函不服
，循序提起訴願、再訴願及行政訴訟，經原審法院以八十九年度訴字第一四三號裁定
駁回確定。嗣相對人於八十九年七月二十七日以八九建管字第八九Ｅ0000000
號違章建築拆除通知單，通知抗告人之上述違建物，逾期未補辦申請建照執照手續，
依違章建築處理辦法第五條規定，應執行拆除，且在上開通知單內同時通知該建物再
經勘查為佔用防火間隔之違建物。又於八十九年八月十四日以八九建管程字第八九Ｅ
○○一五九○號違章建築拆除時間通知單通知抗告人訂於八十九年八月二十五日執行
拆除。再於八十九年八月三十一日以八九建管字第八九Ｅ○○一一八六九號函復抗告
人依違章建築處理辦法第六條規定：依規定應拆除之違章建築，不得准許緩拆或免拆
。及於八十九年九月十三日八九建管字第八九Ｅ○○一二五四一號函復抗告人「台端
陳建築基地（即苗栗段四七九－一四四地號）前面臨接寬度六公尺道路，右側（即南
側）面臨寬度四公尺巷道，本案樓房背面不必留設「防火間隔」乙節，請於文到一個
月內檢齊八個月內有效之本案建築基地建築線指定成果圖及建築物之地籍套繪、配置
圖到局憑核。」，抗告人對上述函件均未依規定向其上級機關提起訴願，嗣抗告人再
於八十九年十月十九日以八九建管字第八九Ｅ○○一四○○四號函覆抗告人時，抗告
人始對該函向內政部提起訴願，此有訴願書附訴願卷內可憑。抗告人既未對相對人之
八十九年七月二十七日八九建管字第八九Ｅ0000000號違章建築拆除通知、八
十九年八月十四日八九建管程字第八九Ｅ0000000號違章建築拆除通知時間單
、八十九年八月三十一日八九建管字第八九Ｅ○○一一八六九號函、八十九年九月十
三日八九建管字第八九Ｅ○○一二五四一號函提起訴願，依首開說明，其向原審法院
起訴請求撤銷前述函件，依法自有未合。次查相對人八十九年十月十九日八九建管字
第八九Ｅ○○一四○○四號函：「台端陳指本局有關人員根本始終未盡主管違章建築
之職務，竟擅專推定佔用「防火間隔」乙案，復如說明二、請查照。」，說明：「一
、復台端八十九年十月二日申復書。二、依內政部『研商數宗建築基地拆除原有合法
建築物合併申請建築得免附基地外私設通路通行同意書暨建築基地分別臨接四公尺以
上之私設通路及計畫道路得否免留間隔疑義』案會議紀錄（建設廳84．6．16 八四建
四字第七三七七八號函轉內政部84．6．1台八四內營字第八四七二八○號函）結論：
第二案決議．．．．仍應留設防火間隔。經查閱本案建築物申請建造執照時基地面前
道路為私設道路，依內政部前開號函釋應留設防火間隔。台端搭建之建物佔用防火間
隔自屬違章建築。」，顯見該函僅係對原所認定抗告人之上述房屋係屬違章建築（包
括相對人八十九年七月廿六日八九建管字第八九Ｅ0000000號認定本件亦屬未
留設防火間隔之違章建築而應予拆除之拆除通知單）之理由說明，並未因該敘述或說
明而另生法律上效果，自非屬對抗告人另為之新行政處分抗告人尚不得對之提起訴願
。訴願決定以上開函非屬行政處分，不予受理，亦無不合。從而原審法院以抗告人於
原審之訴並非適法，乃以裁定駁回，經核並無違誤。抗告意旨謂伊在訴願書狀固未表
明其他文號，但實係以八九Ｅ○○一四○○四號函為代表云云，指摘原裁定不當，非
有理由，應予駁回。
依行政訴訟法第二百七十二條、第一百零四條、民事訴訟法第四百九十二條第一項、
第九十五條、第七十八條，裁定如主文。
中　　華　　民　　國　　九十一　　　年　　 十二 　　　月　　 十九 　　　日
                    最 高 行 政 法 院  第 五 庭
                                審 判 長 法  官　　　徐　樹　海
                                         法  官      黃  璽  君
                                         法  官　　　鄭　淑　貞
                                         法  官　　　林　家　惠
                                         法  官　　　林　茂　權
右  正  本  證  明  與  原  本  無  異
　　　　　　　　　　　　　　　　　　　　 法院書記官　陳  盛  信
中　　華　　民　　國　　九十一　　　年　　　十二　　　月　　　十九　　　日
